臺灣嘉義地方法院民事判決
111年度嘉簡字第667號
原      告  羅鳳珠  
訴訟代理人  羅振宏律師 
            鄭雅璘律師
被      告  洪○璟  
兼上一人之
法定代理人  洪嘉鴻  
被      告  何宗倫  


            劉菁    
            何原木  
上列當事人間請求侵權行為損害賠償事件，本院於民國111年11
月22日言詞辯論終結，判決如下：
    主  文
被告洪○璟、丙○○應連帶給付原告新臺幣452,000元，及自民國11
1年7月15日起至清償日止，按年息5％計算之利息。
原告其餘之訴駁回。
訴訟費用新臺幣4,960元由被告洪○璟、丙○○連帶負擔。
本判決第1項得執行。
    事實及理由
壹、程序事項
一、按訴狀送達後，原告不得將原訴變更或追加他訴，但請求之
    基礎事實同一、擴張或減縮應受判決事項之聲明，民事訴訟
    法第255條第1項第2款、第3款定有明文。本件原告原以洪○
    璟、丙○○、甲○○為被告，起訴請求渠等應連帶給付原告新臺
    幣（下同）452,000元，及自民國111年2月15日起至清償日
    止，按年息5％計算之利息，若有任一被告為全部或一部之給
    付者，其餘被告於該給付範圍內同免給付之義務。嗣於111
    年8月22日具狀追加被告乙○○、丁○，並變更聲明為被告洪○
    璟、丙○○、甲○○、乙○○、丁○（下稱被告等5人）應連帶給付
    原告452,000元，及自111年2月15日起至清償日止，按年息5
    ％計算之利息，若有任一被告為全部或一部之給付者，其餘
    被告於該給付範圍內同免給付之義務。嗣於本院111年11月2
    2日言詞辯論期日當庭減縮利息起算日自起訴狀繕本送達各
    被告之最後送達生效日之翌日起算，核原告上開訴之追加及
    變更，均合於前開規定，自應予准許。
二、被告丁○、乙○○均經合法通知，未於言詞辯論期日到場，核
    無民事訴訟法第386條各款所列情形，爰依原告之聲請，由
    其一造辯論而為判決。
貳、實體事項
一、原告主張：原告於111年2月15日早上10時許在嘉義縣○○鄉○○
    村○○00○0號住家接到詐騙電話，犯嫌先佯稱原告未繳清電話
    費，復轉接至假檢警機關詐騙原告涉嫌洗錢、毒品案，致使
    原告陷於錯誤認知，於同日15時許，依被告洪○璟、甲○○及
    不詳人士組織之詐騙集團（下稱系爭詐騙集團）指示，將現
    金452,000元及中華郵政存摺一本，放置於嘉義縣○○鄉○○村○○00號之1旁，隨即被告甲○○指示被告洪○璟擔任車手取走並
    交付予詐騙集團收水，被告洪○璟業經臺灣臺中地方法院少
    年法庭裁定交付保護管束。原告因而受有452,000元之損害
    ，被告洪○璟、甲○○依民法第185條第1項前段規定對原告所
    受之損害負連帶賠償責任。又被告洪○璟、甲○○於111年2月
    行為時未滿20歲，尚未成年，為限制行為能力人，於行為時
    有識別能力，被告丙○○係被告洪○璟之法定代理人，被告丁○
    、乙○○係被告甲○○之法定代理人，依民法第187條第1項前段
    規定，應與被告洪○璟、甲○○負連帶損害賠償之責。爰依侵
    權行為之法律關係，請求被告等5人連帶給付原告452,000元
    等語，並聲明：被告等5人應連帶給付原告452,000元，及自
    起訴狀繕本送達各被告之最後送達生效日之翌日起至清償日
    止，按年息5％計算之利息，若有任一被告為全部或一部之給
    付者，其餘被告於該給付範圍內同免給付之義務。
二、被告方面：
　㈠被告洪○璟則以：我沒有能力賠償等語答辯，並答辯聲明：原
    告之訴駁回。
　㈡被告丙○○則以：小孩子不懂事，我沒有能力賠償等語答辯，
    並答辯聲明：原告之訴駁回。
　㈢被告甲○○則以：我沒有做，這件事與我無關等語答辯，並答
    辯聲明：原告之訴駁回。
　㈣被告丁○、乙○○均未於言詞辯論期日到場，亦未提出書狀為任
    何聲明及陳述。　　　　　
三、本院之判斷：
　㈠被告洪○璟、丙○○部分：
　⒈原告主張於前開時地接到詐騙電話，犯嫌先佯稱原告未繳清
    電話費，復轉接至假檢警機關詐騙原告涉嫌洗錢、毒品案，
    致使原告陷於錯誤認知，聽從系爭詐騙集團指示，將現金45
    2,000元及中華郵政存摺一本，放置於嘉義縣○○鄉○○村○○00
    號之1旁，隨即遭被告洪○璟擔任車手取走並交付予系爭詐騙
    集團收水，原告事後發現遭詐騙後報警處理等情，業據其提
    出臺灣臺中地方法院少年法庭111年度少護字第227號宣示筆
    錄、原告提款紀錄之郵局交易明細為證（見本院卷第15至19
    頁、第95頁），被告洪○璟因本件詐欺原告之犯行部分，業
    經臺灣臺中地方法院少年法庭111年度少護字第227號當庭裁
    定宣示少年交付保護管束在案，有該宣示筆錄附卷可證，並
    經本院依職權調取上開少年卷宗核閱屬實，被告洪○璟對此
    亦不爭執，堪信原告主張為真實。
　⒉按因故意或過失，不法侵害他人之權利者，負損害賠償責任
    。數人共同不法侵害他人之權利者，連帶負損害賠償責任。
    民法第184條第1項前段、第185條第1項前段分別定有明文。
    又數人共同不法侵害他人之權利者，對於被害人所受損害，
    所以應負連帶賠償者，係因數人之行為共同構成違法行為之
    原因或條件，因而發生同一損害，具有行為關連共同性之故
    （最高法院84年台上字第658號判決意旨參照）；民事上共
    同侵權行為與刑事上之共同正犯，其構成要件並不完全相同
    ，數人因故意不法侵害他人之權利，苟各行為人之行為，均
    為其所生損害之共同原因，即所謂行為關連共同，亦足成立
    共同侵權行為（最高法院81年台上字第91號判決意旨參照）
    。本件被告洪○璟與其他詐騙集團成員，共組行詐欺犯罪活
    動之詐騙集團性組織，並各自分工，向原告詐取金錢得手，
    依上開說明，被告洪○璟及其他全體成員間之行為均具有行
    為共同關連性，自應負共同侵權行為連帶損害賠償責任。是
    原告主張被告洪○璟應對原告所受損害452,000元負損害賠償
    責任，應屬有據。
　⒊又被告洪○璟為94年4月13日出生，於原告受詐騙之111年2月1
    5日時，為滿16歲之限制行為能力人，已有識別能力，被告
    丙○○為其法定代理人，此有戶籍資料可佐，又無民法第187
    條第2項所定之免責事由，原告請求被告丙○○應與被告洪○璟
    就原告之損害452,000元負連帶賠償責任，亦屬有據。至於
    被告有無資力償還，非能據此免除其損害賠償責任，被告洪
    ○璟、丙○○此部分所辯，要無可採。
　⒋從而，原告依民法第184條第1項、第185條第1項、第187條第
    1項規定，請求被告洪○璟、丙○○連帶給付452,000元，及自
    起訴狀繕本送達翌日即111年7月15日起至清償日止，按年息
    5％計算之利息，為有理由，應予准許。　
　㈡被告甲○○、丁○、乙○○部分：　
　⒈按當事人主張有利於己之事實者，就其事實有舉證之責任，
    民事訴訟法第277條前段定有明文。而原告主張權利者，應
    先由原告負舉證之責，若原告先不能舉證，以證實自己主張
    之事實為真實，即令被告就其抗辯事實不能舉證或尚有不足
    ，仍不能遽認原告主張事實為真實(最高法院17年上字第917
    號判決意旨參照)。次按侵權行為損害賠償責任，須行為人
    因故意過失不法侵害他人權利，亦即行為人須具備歸責性、
    違法性，並不法行為與損害間有相當因果關係，始能成立，
    且主張侵權行為損害賠償請求權之人，對於侵權行為之成立
    要件應負舉證責任（最高法院98年度台上字第1452號判決意
    旨參照）。
　⒉本件原告雖主張被告甲○○亦是系爭詐騙集團成員，為詐騙集
    團「小隊長」，於本案指示被告洪○璟擔任車手取走並交付
    予詐騙集團收水，此為被告甲○○所否認，經查：被告洪○璟
    於警詢及偵訊時供稱系爭詐騙集團使用通訊軟體Telegram之
    成員，只認識被告甲○○，暱稱是「小隊長」，是他帶我加入
    系爭詐騙集團，是Telegram暱稱「小隊長」之人叫我將原告
    遭詐騙之款項及中華郵政存摺之袋子置放在桃園中壢藍天撞
    球場廁所內，惟被告洪○璟隨後亦供稱：（你與甲○○聯繫之
    通訊軟體Telegram紀錄？）都刪掉了，他叫我刪的。（問：
    有無其他證據可以證明是甲○○叫你去做的？）沒有等語。除
    被告洪○璟單一指述外，並無其他事證可佐被告甲○○曾參與
    或推介被告洪○璟參與本案詐欺犯行，實難僅憑被告洪○璟片
    面指證，遽認被告甲○○就原告所受之詐騙損害有參與其中，
    檢察官調查相關事證後，就被告甲○○所涉本件詐欺犯行予以
    不起訴處分，不得再議而確定，有臺灣嘉義地方檢察署111
    年度少連偵字第62號不起訴處分書在卷為憑。此外，原告復
    未提出其他證據可資證明被告甲○○就本案詐欺犯行應成立共
    同侵權行為，則原告依民法第184條第1項及第185條規定，
    請求被告甲○○應與被告洪○璟負連帶賠償452,000元，即屬無
    據，不應准許。
　⒊被告甲○○既不負前述損害賠償責任，則原告主張被告丁○、乙○○應按民法第187條第1項前段規定，與被告甲○○連帶負損害
    賠償責任等語，亦屬無據，不應准許。
四、綜上所述，原告依民法第184條第1項、第185條第1項前段  
    規定，請求被告洪○璟、丙○○連帶給付452,000元，及自111
    年7月15日起至清償日止，按年息5％計算之利息，為有理由
    ，應予准許。逾此範圍之請求，則無理由，應予駁回。　
五、本件事證已臻明確，兩造其餘攻擊防禦方法核與本判決結果
    不生影響，爰不逐一論駁，附此敘明。
六、本判決原告勝訴部分係適用簡易訴訟程序所為被告敗訴之判
    決，依民事訴訟法第389條第1項第3款之規定，應依職權宣
    告假執行。　　
七、訴訟費用負擔之依據：民事訴訟法第78條。
中　　華　　民　　國　　111 　年　11 　　月　　29 　　日
                  臺灣嘉義地方法院嘉義簡易庭
                                  法　官　羅紫庭
以上正本係照原本作成。
如對本判決上訴，須於判決送達後20日內向本庭（嘉義市文化路
308之1號）提出上訴狀（均須按他造當事人之人數附繕本）。如
委任律師提起上訴者，應一併繳納上訴審裁判費。
中　　華　　民　　國　　111 　年　　11　　月　　29　　日
                                  書記官  江柏翰